臺灣臺北地方法院刑事判決
111年度審交簡上字第6號
上  訴  人
即  被  告  簡鎰睿


輔佐人  兼  
送達代收人  簡文正


上  訴  人
即  被  告  楊上禾


上列上訴人因過失傷害案件，不服本院中華民國110年12月8日所
為110年度審交簡字第229號第一審簡易判決（起訴案號：110年
度偵字第22703號、第22704號），提起上訴，本院管轄之第二審
合議庭判決如下：
    主      文
上訴駁回。
簡鎰睿、楊上禾均緩刑貳年。
    事實及理由
一、本案經本院管轄第二審合議庭審理結果，認原審判決以被告
    簡鎰睿、楊上禾所為，均係犯刑法第284條前段之過失傷害
    罪，各判處拘役40日、30日，如易科罰金，均以新臺幣（下
    同）1,000元折算1日，核其認事用法及量刑均無不當，應予
    維持；除證據部分另應補充增列「被告2人於本院準備程序
    中及審理時之自白（見本院審交簡上字卷第89頁、第109頁
    、第113頁）」外，認事用法及量刑均無不當，應予維持；
    其餘事實及理由均引用第一審判決書之記載（如附件）。
二、被告簡鎰睿上訴意旨略以：被告楊上禾無視交通法規，且漫
    天開出不合理之賠償金額，致雙方無法達成和解，被告簡鎰
    睿目前為半工半讀之學生，後續恐面臨龐大賠償金，故請求
    法院從輕量刑，並給予緩刑之機會云云。
三、被告楊上禾上訴意旨略以：被告簡鎰睿犯後未曾表達歉意且
    迄未賠償，被告楊上禾係本件車禍肇事次因，刑度卻僅與被
    告簡鎰睿相差10天，不符合比例原則，希望從輕量刑云云。
四、按量刑之輕重，係事實審法院得依職權自由裁量之事項，茍
    已斟酌刑法第57條各款所列情狀而未逾越法定刑度，不得遽
    指為違法（最高法院72年台上字第6696號判決意旨可資參照
    ）；且同一犯罪事實與情節，如別無其他加重或減輕之原因
    ，下級審法院量定之刑，亦無過重或失輕之不當情形，則上
    級審法院對下級審法院之職權行使，原則上應予尊重（最高
    法院85年度台上字第2446號判決意旨可供參照）。亦即，如
    非有裁量逾越或裁量濫用之明顯違法情事，自不得擅加指摘
    其違法或不當，即使上級法院對下級法院裁量權之審查，亦
    應同此標準，此不僅在保障法官不受任何制度外之不當干涉
    ，更保障法官不受制度內之異質干涉，此方符憲法第80條所
    宣示獨立審判之真義。 
五、經查，原審認被告2人罪證明確，並審酌被告簡鎰睿騎乘普
    通重型機車不依規定兩段式左轉，而被告楊上禾騎乘普通重
    型機車直行車占用左轉專用道行駛，以致發生本件交通事故
    ，造成對方因而受有如起訴書所載之傷害，均應予非難。惟
    念被告2人犯後均坦承犯行，態度尚可，雙方屢次協調仍因
    金額認知差距致未能達成和解，並衡酌雙方之過失情節、所
    受傷勢，暨被告簡鎰睿自述目前就讀大學之智識程度、現職
    收入、需補貼家用之家庭經濟生活狀況；被告楊上禾自述大
    學畢業之智識程度、現職收入、無需扶養他人之家庭經濟生
    活狀況（見本院審交易字卷第37至38頁）等一切情狀，而分
    別量處拘役40日、30日，並均諭知易科罰金之折算標準，經
    核其認事用法均無違誤，其量刑並未逾越法定刑之範圍，亦
    屬允妥，尚無裁量逾越或濫用之違法情事，本院自當予以尊
    重。被告簡鎰睿、楊上禾執前開理由提起上訴，均無理由，
    應予駁回。
六、緩刑：
　㈠按行為經法院評價為不法之犯罪行為，且為刑罰科處之宣告
    後，究應否加以執行，乃刑罰如何實現之問題。依現代刑法
    之觀念，在刑罰制裁之實現上，宜採取多元而有彈性之因應
    方式，其刑罰執行與否，則應視刑罰對於行為人之作用而定
    。倘認有以監禁或治療謀求改善之必要，固須依其應受威嚇
    與矯治之程度，而分別施以不同之改善措施（入監服刑或在
    矯治機關接受治療）；反之，如認行為人對於社會規範之認
    知並無重大偏離，行為控制能力亦無異常，僅因偶發、初犯
    或過失犯罪，刑罰對其效用不大，祇須為刑罰宣示之警示作
    用，即為已足，此時即非不得緩其刑之執行，並藉違反緩刑
    規定將入監執行之心理強制作用，謀求行為人自發性之改善
    更新。而行為人是否有改善之可能性或執行之必要性，固係
    由法院為綜合之審酌考量，並就審酌考量所得而為預測性之
    判斷，但當有客觀情狀顯示預測有誤時，亦非全無補救之道
    ，法院仍得在一定之條件下，撤銷緩刑（參刑法第75條、第
    75條之1），使行為人執行其應執行之刑，以符正義。由是
    觀之，法院是否宣告緩刑，有其自由裁量之職權，而基於尊
    重法院裁量之專屬性，對其裁量宜採取較低之審查密度，祇
    須行為人符合刑法第74條第1項所定之條件，法院即得宣告
    緩刑，與行為人犯罪情節是否重大，是否坦認犯行並賠償損
    失，並無絕對必然之關聯性（最高法院102年度台上字第416
    1號判決意旨可資參照）。
　㈡經查，被告簡鎰睿、楊上禾均未曾因故意犯罪而受有期徒刑
    以上刑之宣告，此有臺灣高等法院被告前案紀錄表在卷可稽
    。渠等均因一時失慮，致罹刑典，嗣分別於本院準備程序中
    及審理時坦承犯行，已有悔意；復參以被告簡鎰睿於本院審
    理時當庭起立向被告楊上禾鞠躬道歉（見本院審交簡上字卷
    第113頁），且被告2人均表示同意給予對方緩刑之機會（見
    本院審交簡上字卷第114頁）；再審酌被告2人雖均未與對方
    達成和解，然渠等本案犯罪情節及惡性尚非重大，若因不慎
    觸法即置諸刑獄，要非刑罰之目的，且對本案犯行所造成損
    害之彌補並無助益。是本院認被告2人經此偵、審及科刑之
    教訓，均應能知所警惕而無再犯之虞，而認被告2人所宣告
    之刑，均以暫不執行為適當，併依刑法第74條第1項第1款之
    規定，均宣告緩刑2年，以啟自新。　
據上論斷，應依刑事訴訟法第455條之1第1項、第3項、第368條
、第373條，刑法第74條第1項第1款，判決如主文。
本案經檢察官林岫璁提起公訴，檢察官劉文婷、謝雨青到庭執行
職務。
中　　華　　民　　國　　111 　年　　5 　　月　　10　　日
　                刑事第二十二庭審判長法　官  莊書雯
　　　　　　　　　　                  法  官  李陸華
　　　　　　　　　                    法  官　葉詩佳
上正本證明與原本無異。
不得上訴。
                                      書記官  巫佳蒨
中　　華　　民　　國　　111 　年　　5 　　月　　10　　日
附件：
臺灣臺北地方法院刑事簡易判決
110年度審交簡字第229號
公  訴  人  臺灣臺北地方檢察署檢察官
被      告  簡鎰睿
輔  佐  人  簡文正
被      告  楊上禾
上列被告等因過失傷害案件，經檢察官提起公訴（110年度偵字
第22703號、第22704號），嗣被告等於本院準備程序中自白犯罪
（110年度審交易字第380號），本院認為宜以簡易判決處刑，逕
以簡易判決處刑如下：
    主      文
簡鎰睿犯過失傷害罪，處拘役肆拾日，如易科罰金，以新臺幣壹
仟元折算壹日。
楊上禾犯過失傷害罪，處拘役參拾日，如易科罰金，以新臺幣壹
仟元折算壹日。
    事實及理由
一、本件犯罪事實及證據，除犯罪事實欄一第5行、第9至10行「
    而依當時情形」均應補充更正為「而依當時天候晴、夜間有
    照明、柏油路面乾燥無缺陷、無障礙物、視距良好，」；證
    據部分應增列「被告簡鎰睿、楊上禾於本院準備程序中之自
    白」外，其餘均引用檢察官起訴書之記載（如附件）。
二、論罪科刑
(一)核被告2人所為，均係犯刑法第284條前段之過失傷害罪。
(二)又被告2人於肇事後，在有偵查犯罪職權之公務員發覺為犯
    嫌前，即主動向至現場處理車禍事宜之警員承認其為肇事者
    ，係對於未發覺之犯罪，表示願接受裁判之意，有臺北市政
    府警察局道路交通事故肇事人自首情形紀錄表附卷可憑（見
    他13475卷第94頁），均應認已符合自首之要件，爰依刑法
    第62條前段之規定，均減輕其刑。　　
(三)爰審酌被告簡鎰睿騎乘普通重型機車不依規定兩段式左轉，
    而被告楊上禾騎乘普通重型機車直行車占用左轉專用道行駛
    ，以致發生本件交通事故，造成對方因而受有如起訴書所載
    之傷害，均應予非難。惟念被告2人犯後均坦承犯行，態度
    尚可，雙方屢次協調仍因金額認知差距致未能達成和解，並
    衡酌雙方之過失情節、所受傷勢，暨被告簡鎰睿自述目前就
    讀大學之智識程度、現職收入、需補貼家用之家庭經濟生活
    狀況；被告楊上禾自述大學畢業之智識程度、現職收入、無
    需扶養他人之家庭經濟生活狀況（見本院審交易卷第37至38
    頁）等一切情狀，分別量處如主文所示之刑，並均諭知易科
    罰金之折算標準。
三、依刑事訴訟法第449條第2項、第3項、第454條第2項，刑法
    第284條前段、第62條前段、第41條第1項前段，刑法施行法
    第1條之1第1項，逕以簡易判決處如主文所示之刑。
四、如不服本判決，得自收受送達之翌日起20日內向本院提出上
    訴狀（須附繕本），上訴於本院第二審合議庭。
本案經檢察官林岫璁提起公訴，檢察官蔡名堯到庭執行職務。
中　　華　　民　　國　　110 　年　　12　　月　　8 　　日
　　　　　　　　　刑事第二十一庭  法　官　王筱寧
上正本證明與原本無異。 
如不服本判決應於收受送達後20日內向本院提出上訴書狀，並應
敘述具體理由；其未敘述上訴理由者，應於上訴期間屆滿後20日
內向本院補提理由書（均須按他造當事人之人數附繕本）「切勿
逕送上級法院」。告訴人或被害人如對於本判決不服者，應具備
理由請求檢察官上訴，其上訴期間之計算係以檢察官收受判決正
本之日期為準。 因疫情而遲誤不變期間，得向法院聲請回復原
狀。
                                  書記官  林思辰
中　　華　　民　　國　　110 　年　　12　　月　　8 　　日
附錄本案論罪科刑法條
中華民國刑法第284條
（過失傷害罪）
因過失傷害人者，處1年以下有期徒刑、拘役或10萬元以下罰金
；致重傷者，處3年以下有期徒刑、拘役或30萬元以下罰金。
臺灣臺北地方檢察署檢察官起訴書
                                    110年度偵字第22703號
                                    110年度偵字第22704號
　　被　　　告　簡鎰睿　男　20歲（民國00年00月0日生）
　　　　　　　　　　　　住新北市○○區○○路0段000號4樓
　　　　　　　　　　　　國民身分證統一編號：Z000000000號
　            　楊上禾　男　30歲（民國00年0月00日生）
　　　　　　　　　　　　住臺北市○○區○○街00巷00弄00號
　　　　　　　　　　　　　5樓
　　　　　　　　　　　　國民身分證統一編號：Z000000000號
上列被告等因過失傷害案件，業經偵查終結，認應提起公訴，茲
將犯罪事實及證據並所犯法條分敘如下：
　　　　犯罪事實
一、簡鎰睿於民國109年5月9日晚上10時34分許，騎乘車牌號碼0
    00-000號普通重型機車(下稱A車)，沿臺北市松山區八德路4
    段由西往東方向騎行，於行經八德路4段與塔悠路交岔路口
    ，欲左轉塔悠路時，本應注意騎乘機車應遵守道路交通標誌
    指示，而依當時情形並無不能注意之情事，詎簡鎰睿竟疏未
    注意及此，未循機車兩段式左轉標誌，逕自左轉騎行，適楊
    上禾騎乘車牌號碼000-000號普通重型機車(下稱B車)，同沿
    八德路4段由西向東行駛至上開交岔路口，欲繼續沿同路直
    行，本應注意騎乘機車應遵守道路交通標線指示，而依當時
    情形並無不能注意之情事，亦疏未注意及此，占用左轉彎車
    道行駛。簡鎰睿見狀業已閃避不及，以所乘A車碰撞楊上禾
    所乘B車，2人均因而倒地，致簡鎰睿受有左手肘、手腕、手
    背、髖部擦挫傷之傷害；楊上禾則受有右肩部及雙側手部挫
    傷、雙膝、右足部及左踝擦挫傷之傷害。嗣警方獲報到場後
    ，簡鎰睿、楊上禾於肇事後未被有偵查犯罪職權之機關或公
    務員發覺其為犯人前，即對至現場處理事故警員坦承肇事，
    自首而接受裁判。
二、案經簡鎰睿、楊上禾告訴偵辦。
　　　　證據並所犯法條
一、證據清單及待證事實：
編號 證據名稱 待證事實 1 被告兼告訴人簡鎰睿警詢之供述；被告兼告訴人楊上禾偵查中之自白。 被告兼告訴人簡鎰睿有於犯罪事實欄所載時間、地點，騎乘A車未依規定兩段式左轉，洽被告兼告訴人楊上禾亦違規騎乘B車，佔用左轉彎車道，A、B車因而發生碰撞之事實。   2 被告兼告訴人簡鎰睿警詢之指訴；被告兼告訴人楊上禾警詢之指訴、偵查中之證述。 全部犯罪事實。  3 道路交通事故現場圖、補充資料表、調查報告表（一）、（二）、八德塔悠松信交岔路口號誌詳細運作圖、臺北市交通事件裁決所鑑定意見書各1份、談話紀錄表2份，以及現場採證影像15張。  4 路口監視錄影畫面電磁紀錄1份，暨前開錄影畫面截圖2張。  5 被告兼告訴人簡鎰睿、楊上禾診斷證明書各1張。  6 道路交通事故肇事人自首情形紀錄表1紙。 被告兼告訴人簡鎰睿、楊上禾於肇事後在未被有偵查犯罪職權之機關或公務員發覺其為犯人前，均即坦承肇事，自首而接受裁判之事實。 
二、核被告簡鎰睿、楊上禾所為，均係犯刑法第284條前段之過
    失傷害罪嫌。被告簡鎰睿、楊上禾於肇事後未離開現場，於
    據報前往現場之警員尚未查知何人為駕車肇事之人前，均即
    向到場之警員自承駕車肇事，並接受裁判等情，有前開道路
    交通事故肇事人自首情形紀錄表1紙在卷可稽，核符自首之
    要件，請依刑法第62條前段規定，審酌是否減輕其等之刑。
三、依刑事訴訟法第251條第1項提起公訴。
　　此　致
臺灣臺北地方法院
中　　華　　民　　國　 110　　年　　8 　　月　　10　　日
　　　　　　　　　　　　　　　檢　察　官　林岫璁
本件正本證明與原本無異
中　　華　　民　　國　 110　　年　　8 　　月　　20　　日
　　　　　　　　　　　　　　　書　記　官　　鍾承儒
附錄本案所犯法條全文
中華民國刑法第284條
因過失傷害人者，處 1 年以下有期徒刑、拘役或 10 萬元以下
罰金；致重傷者，處 3 年以下有期徒刑、拘役或 30 萬元以下
罰金。